最高法院刑事判決　　　　　　　　　　　　　　　　九十三年度台上字第七八四號
　　上　訴　人　台灣高等法院花蓮分院檢察署檢察官
　　被　　　告　甲○○
右上訴人因被告業務過失致人於死案件，不服台灣高等法院花蓮分院中華民國九十年
八月二十二日第二審判決（九十年度交上訴字第一０號，起訴案號：台灣台東地方法
院檢察署八十九年度偵字第一四一二號），提起上訴，本院判決如左：
    主  文
原判決撤銷，發回台灣高等法院花蓮分院。
    理  由
本件原判決認定被告甲○○平日以從事雜工維生，因而駕駛車輛為其附隨義務，係從
事駕駛業務之人。其於民國八十九年七月一日下午七時十五分許，駕駛車號ＷＵ─四
二九一號自用小貨車下工返家，沿臺東市○○路往卑南方向行駛，途經該路一○一○
號（即馬蘭榮家）前之行人穿越道時，本應注意汽車行近行人穿越道前，應減速慢行
，且依當時情形又無不能注意之情事，竟疏未注意，未減速即貿然通過。適有戴施朝
玉與其子戴振森先後行走於其前開行人穿越道上，迨甲○○發現車前有行人時已煞避
不及，其車左前方部分撞及戴振森，致戴振森倒地後顱內、胸內出血，經送醫急救後
不治死亡。甲○○於肇事後，在犯罪未被發現前，當場向前往處理之員警黃耀榮、方
川忠自首，而接受裁判等情。因而維持第一審論處被告從事業務之人，因業務上之過
失致人於死罪刑，併諭知緩刑之判決，駁回檢察官在第二審之上訴，固非無見。
惟按刑法第六十二條前段固規定對於未發覺之罪自首而受裁判者，減輕其刑。此所謂
「發覺」，非以有偵查犯罪權之機關或人員確知其人犯罪無誤必要，而於對其發生嫌
疑時，即得謂為已發覺。又如案已發覺，則被告縱有投案陳述自己之犯罪之事實，亦
祇可謂為自白，不能認為自首。本件原判決認定被告於本案犯罪未被發現前即向警方
自首接受裁判，應依自首之規定減輕其刑，係依憑證人即現場處理警員黃耀榮、方川
忠於原審之證述為其裁判之立論基礎。但查依卷存資料之載示：(一)、被告於警方詢問
時答稱：「（車禍發生時你作何處理？何人向警方報案？）我馬上下車，用行動電話
向警方報案，因無法接通，所以才拜託附近居民向警方報案。」（見相驗卷第四頁正
面），檢察官偵訊時則供稱：「（肇事後如何處理？）我立即下車查看，並報警處理
。」（見相驗卷第二十五頁正面），於一審調查時則供稱：「（當時何人打電話叫救
護車）我打電話的，但是沒通，所以我請附近人家幫忙報警……」（見一審卷第四十
九頁）。(二)、被害人即死者戴振森之妻黃杏施於警方詢間時證稱：「（當時是誰報警
，將妳先生戴振森送往何家醫院？）是我拜託附近居民報警，並通知救護車將我先生
送至台東馬偕醫院救治。」（見相驗卷第六頁）。(三)、死者戴振森之母戴施朝玉於警
方詢問時證稱：「（當時是何人向警方報案的及通知救護車？）是附近的居民報案的
。」（見相驗卷第八頁正面），檢察官偵查中則證稱：「（肇事後甲○○有無逃逸？
）沒有，他有打電話要報警。」（見相驗卷第二十五頁背面）。(四)、台東縣警察局台
東分局馬蘭派出所警員張永興於第一審法院訊問時證稱：「（當時被告有無主動提出
他是肇事者？當時我去時，死者已經送醫院了。比我先到現場的還有巡邏警網的警員
，那些警員告訴我肇事者為被告，但他們如何查知我並不清楚。」（見一審卷第五十
頁）等情以觀，彼等就何人向警方報案一節之供述有所不一，真相若何，已有疑竇。
參以警員張永興八十九年七月一日二十時許製作相驗案件初步調查報告表在嫌疑人欄
載明「甲○○」，而於報案人欄卻載明「不詳」（見相驗卷第二頁），另於其所製作
之道路交通事故調查報告表，在報案人姓名、身分、備註等欄均未載記而留白，有上
開報告表在卷可稽（見相驗卷第十頁）。是以本件車禍究係何人最先向警方報案並指
明肇事者乃被告？又警方究係何人最先知悉被告乃肇事者？及警員張永興在上揭調查
報告表上何以未記載報案人之姓名或記載「不詳」，實情若何？均尚欠明瞭，致本院
無從為法律上之判斷，洵實有再探求究明之必要。原審未就上開與被告是否合於自首
規定？得否依法減輕其刑等至關事項予以詳加調查釐清，即依非承辦本案之警員黃耀
榮、方川忠於第一審法院訊問時之供述：「被告主動表示他是肇事者」（見一審卷第
六十一頁），率認被告合於刑法第六十二條前段自首規定減輕其刑，亦難謂無應於審
判期日調查證據而未予調查之違法。檢察官上訴意旨執此指摘原判決不當，非無理由
，應認有撤銷發回更審之原因。
據上論結，應依刑事訴訟法第三百九十七條、第四百零一條，判決如主文。
中　　　華　　　民　　　國　　九十三　　年　　　二　　　月　　 十九 　　日
                              最高法院刑事第十庭
                                  審判長法官  呂　潮　澤
                                        法官  白　文　漳
                                        法官  吳　昆　仁
                                        法官  孫　增　同
                                        法官  吳　昭　瑩
      右正本證明與原本無異
                                              書  記  官
中　　　華　　　民　　　國　　九十三　　年　　　二　　　月　　二十四　　日
                                                                    ｍ
